臺灣高等法院刑事判決
109年度上訴字第1423號
上  訴  人  
即  被  告  李武勇


上列上訴人即被告因違反毒品危害防制條例案件，不服臺灣士林
地方法院108年度審訴字第712號，中華民國109年3月5日第一審
判決（起訴案號：臺灣士林地方檢察署108年度毒偵字第1676號
），提起上訴，本院判決如下：
    主      文
上訴駁回。
    事實及理由
一、本案經本院審理結果，認第一審以上訴人即被告李武勇係犯
    毒品危害防制條例第10條第1項之施用第一級毒品罪、同條
    第2項之施用第二級毒品罪，且因被告明確供出海洛因來源
    並確已查得該毒品來源者之犯罪，故就被告施用第一級毒品
    部分依毒品危害防制條例第17條第1項規定減輕其刑後，分
    別判處被告如原判決主文所示之宣告刑及沒收（銷燬），定
    其應執行有期徒刑10月，且各諭知易科罰金之折算標準為以
    新臺幣1千元折算1日。經核認事用法、量刑及沒收均無不當
    ，應予維持，並引用第一審判決書記載之事實、證據及理由
    （如附件）。
二、被告上訴意旨略以：被告於警詢時即明確供出毒品來源為白
    松記，更繪出白松記租屋平面圖，警方因而查獲白松記販毒
    之事實，此均有相關卷證資料在卷可佐，故依法應對被告減
    刑或免除其刑，原審判處被告應執行有期徒刑10月，顯然過
    重云云。　　
三、然依下列說明，被告上訴理由並不足採：　
　㈠被告所犯施用第一級毒品罪，法定本刑為6月以上5年以下有
    期徒刑，所犯施用第二級毒品罪，法定本刑為3年以下有期
    徒刑。經查被告有如起訴書犯罪事實欄一及經原判決事實及
    理由欄所更正之犯罪、科刑及執行情形，此並有本院被告前
    案紀錄表1份可憑，其於5年內故意再犯本案有期徒刑以上之
    各罪，依法均為累犯，本應依刑法第47條第1項規定，俱以
    加重其刑，惟原審考量被告為本件各次犯行均屬成癮性的病
    患型犯罪，並無特別惡性，或係因對刑罰反應力薄弱而有加
    重刑度之必要，並參考司法院大法官會議釋字第775號解釋
    意旨，因認本件均無依累犯規定加重其刑之適用。
　㈡再按犯第4條至第8條、第10條或第11條之罪，供出毒品來源
    ，因而查獲其他正犯或共犯者，減輕或免除其刑，毒品危害
    防制條例第17條第1項定有明文，其立法本旨係基於供出來
    源且因此有效追查，將得避免毒品復行散布，進而防止重大
    危害社會治安事件發生，故明定予以減輕或免除其刑，以鼓
    勵自新。該項所稱「因而查獲」，自係指供出毒品來源者之
    具體人別資料，例如姓名、年籍、住居所或其他足資辨別之
    特徵，使偵查犯罪公務員因而對之發動偵查，並查得該毒
    品來源者之犯罪而言。經查被告於108年9月9日警詢時明確
    供出海洛因來源係真實姓名為「白松記」之成年男子，有其
    繪製之白松記租屋處平面圖、警詢筆錄、指認犯罪嫌疑人紀
    錄表在卷可參，嗣確依其供述查獲白松記所為販賣海洛因之
    犯行，此有新北市政府警察局新店分局109年3月2日新北警
    店刑字第1094096965號函附卷可佐，足認被告供出資訊確已
    查得該毒品來源者之犯罪，原審亦已依法爰依上開規定就被
    告施用第一級毒品犯行減輕其刑。至被告施用第二級毒品部
    分，未曾供出毒品來源，自無援依毒品危害防制條例第17條
    第1項減刑規定之餘地。
　㈢原審復以行為人之責任為基礎，審酌被告曾因施用毒品經觀
    察、勒戒、強制戒治及法院判處罪刑確定並執行完畢，猶再
    犯本案施用第一、二級毒品犯行，實屬不該，惟念及毒品危
    害防制條例對於施用毒品之被告係以治療、矯治為目的，非
    重在處罰，被告違犯本罪實係基於「病患型」行為，其犯罪
    心態與一般刑事犯罪之本質並不相同，應側重適當之醫學治
    療及心理矯治為宜，又其行為本質屬自我傷害身體之行為，
    反社會程度較低，復考量被告坦承犯行之犯後態度等一切情
    狀，分別量處如原審判決主文所示之刑（均科處有期徒刑6
    月），並定其應執行刑（有期徒刑10月）暨均諭知易科罰金
    之折算標準，已充分審酌被告犯案情節之輕重及法定加減事
    由之有無，業針對刑法第57條各款事項而為妥適量刑，所定
    應執行之刑亦無違於內部界線與外部界線。並無濫用裁量權
    之情形，亦未違反比例原則，核無違法或不當。從而，被告
    提起本件上訴，僅係就原審之量刑反覆爭執，並未再有其他
    舉證為憑，而無理由，應予駁回。
四、被告經合法傳喚，無正當理由未於本院審理期日到庭，有送
    達證書在卷足憑（見本院卷第51頁），爰依刑事訴訟法第37
    1條之規定，不待其陳述逕行判決。　
據上論斷，應依刑事訴訟法第368條、第371條、第373條，判決
如主文。
本案經檢察官許恭仁提起公訴，被告上訴後，檢察官李豫雙到庭
執行職務。　　
中　　華　　民　　國　　109 　年　　7 　　月　　16　　日
                  刑事第十五庭  審判長法　官  劉興浪
                                      法　官  林怡秀
                                      法　官  古瑞君
以上正本證明與原本無異。
施用第二級毒品罪部分不得上訴。
施用第一級毒品罪部分如不服本判決，應於收受送達後20日內向
本院提出上訴書狀，其未敘述上訴之理由者並得於提起上訴後20
日內向本院補提理由書（均須按他造當事人之人數附繕本）「切
勿逕送上級法院」。
                                      書記官  林君縈
中　　華　　民　　國　　109 　年　　7 　　月　　16　　日
附錄：本案論罪科刑法條全文
毒品危害防制條例第10條
施用第一級毒品者，處6月以上5年以下有期徒刑。
施用第二級毒品者，處3年以下有期徒刑。
附件：
臺灣士林地方法院刑事判決　　　　　　108年度審訴字第712號
公　訴　人　臺灣士林地方檢察署檢察官
被　　　告　李武勇
上列被告因違反毒品危害防制條例案件，經檢察官提起公訴（10
8 年度毒偵字第1676號），被告於本院準備程序中就被訴之事實
為有罪之陳述，經合議庭裁定改由受命法官獨任依簡式審判程序
審理，並判決如下：
    主  文
李武勇施用第二級毒品，處有期徒刑陸月，如易科罰金，以新臺
幣壹仟元折算壹日。又施用第一級毒品，處有期徒刑陸月，如易
科罰金，以新臺幣壹仟元折算壹日；扣案之第一級毒品海洛因壹
包（含包裝袋壹只，驗餘淨重零點參零柒陸公克）沒收銷燬之；
鏟管壹支、注射針筒貳支均沒收。應執行有期徒刑拾月，如易科
罰金，以新臺幣壹仟元折算壹日。
    事實及理由
一、本件犯罪事實及證據，除就起訴書犯罪事實欄一第6行所載
    「93年6月14日」更正為「93年6月13日」、第7 行所載「以
    93年度戒毒偵字第84號為不起訴之處分。」後補充「再因施
    用第一、二級毒品案件，經本院以97年度訴字第330號判決
    處有期徒刑6月、2月，應執行有期徒刑7月確定」、第17至1
    8行所載「並於108年3月10日縮刑期滿未經撤銷假釋，以已
    執行論」更正為「所餘刑期付保護管束，於108年1月19日保
    護管束期滿疑似再犯，惟假釋未經撤銷，未執行之刑以已執
    行論」；並就證據部分增列「被告於本院109年2月4日準備
    程序及審理時之自白」外，其餘均引用檢察官起訴書之記載
    （如附件）。
二、論罪科刑：
  (一)按海洛因及甲基安非他命分別為毒品危害防制條例第2條
      第2項第1款、第2款明定之第一級、第二級毒品。核被告
      所為，分別係犯毒品危害防制條例第10條第1項、第2項之
      施用第一級毒品罪、施用第二級毒品罪。被告持有第一級
      毒品海洛因及第二級毒品甲基安非他命後，進而施用，其
      持有之低度行為均應被其施用之高度行為所吸收，均不另
      論罪。又其所犯上開2罪間，犯意各別、行為互殊，應予
      分論併罰。
　(二)查被告有如起訴書犯罪事實欄一（含上述更正）所載之犯
      罪、科刑及執行情形，此有臺灣高等法院被告前案紀錄表
      1份可憑，其於5年內故意再犯本案有期徒刑以上之各罪，
      均為累犯，本應依刑法第47條第1項規定，均加重其刑，
      惟本院考量被告為本件各次犯行均屬成癮性的病患型犯罪
      ，並無特別惡性，或係因對刑罰反應力薄弱而有加重刑度
      之必要，並參考司法院大法官會議釋字第775號解釋意旨
      ，認本件均無依累犯規定加重其刑之適用，附此敘明。
  (三)又按犯第4條至第8條、第10條或第11條之罪，供出毒品來
      源，因而查獲其他正犯或共犯者，減輕或免除其刑，毒品
      危害防制條例第17條第1項定有明文，其立法本旨係基於
      供出來源且因此有效追查，將得避免毒品復行散布，進而
      防止重大危害社會治安事件發生，故明定予以減輕或免除
      其刑，以鼓勵自新。該項所稱「因而查獲」，自係指供出
      毒品來源者之具體人別資料，例如姓名、年籍、住居所或
      其他足資辨別之特徵，使偵查犯罪公務員因而對之發動偵
      查，並查得該毒品來源者之犯罪而言。查被告於108年9 
      月9日警詢時明確供出海洛因來源係真實姓名為「白松記
      」之成年男子，有其繪製之白松記租屋處平面圖、警詢筆
      錄、指認犯罪嫌疑人紀錄表在卷可參，嗣確依其供述查獲
      白松記所為販賣海洛因之犯行，此有新北市政府警察局新
      店分局109年3月2日新北警店刑字第1094096965號函附卷
      可佐，足認被告供出資訊確已查得該毒品來源者之犯罪，
      爰依上開規定就其施用第一級毒品犯行減輕其刑。
  (四)爰審酌被告曾因施用毒品經觀察、勒戒、強制戒治及法院
      判處罪刑確定並執行完畢，猶再犯本案施用第一、二級毒
      品犯行，實屬不該，惟念及毒品危害防制條例對於施用毒
      品之被告係以治療、矯治為目的，非重在處罰，被告違犯
      本罪實係基於「病患型」行為，其犯罪心態與一般刑事犯
      罪之本質並不相同，應側重適當之醫學治療及心理矯治為
      宜，又其行為本質屬自我傷害身體之行為，反社會程度較
      低，復考量被告坦承犯行之犯後態度等一切情狀，分別量
      處如主文所示之刑，並定其應執行刑暨均諭知易科罰金之
      折算標準，以資懲儆。
三、扣案之白色粉末1包（淨重0.3092公克、驗餘總淨重0.3076
    公克），經送臺北榮民總醫院以氣相層析質譜儀（GC/MS）
    法檢驗結果，檢出海洛因成分，此有臺北榮民總醫院108年1
    0月17日北榮毒鑑字第C0000000號毒品成分鑑定書在卷可稽
    ，既係毒品危害防制條例第2條第2項第1款所規定之第一毒
    品，不問屬於被告與否，應依毒品危害防制條例第18條第1
    項前段之規定於對應犯罪項下諭知沒收銷燬之；而盛裝上開
    海洛因之外包裝袋因包覆毒品，其上顯留有該毒品之殘渣，
    無論依何種方式均難與之析離，應整體視之為毒品，爰連同
    該包裝袋併於對應犯罪項下諭知沒收銷燬；至鑑定用罄部分
    ，因已滅失，故不再為沒收銷燬之諭知。又按供犯罪所用、
    犯罪預備之物或犯罪所生之物，屬於犯罪行為人者，得沒收
    之，刑法第38條第2項前段定有明文。扣案之注射針筒2支、
    鏟管1支，均係被告所有，供其施用第一級毒品所用之物，
    業據被告於本院審理時供述明確，爰依上開規定於對應犯罪
    項下宣告沒收，至公訴意旨認上開針筒、鏟管係專供施用第
    一、二級毒品所用之物，應依毒品危害防制條例第18條第1 
    項前段宣告沒收銷燬云云，惟查針筒、鏟管通常尚可供他項
    用途之用，難謂「專供」施用毒品之器具，是公訴意旨容有
    誤會，附此敘明。
據上論斷，應依刑事訴訟法第273條之1第1項、第299條第1項前
段、第310條之2、第454條第2項，毒品危害防制條例第10條第1 
項、第2項、第17條第1項、第18條第1項前段，刑法第11條、第4
1條第1項前段、第8項、第51條第5款、第38條第2項前段，判決
如主文。
本案經檢察官許恭仁提起公訴，檢察官張尹敏到庭執行職務。
中    華    民    國   109    年    3     月    5     日
                  刑事第九庭法  官  陳孟皇
以上正本證明與原本無異。
如不服本判決應於收受送達後20日內向本院提出上訴書狀，並應
敘述具體理由。其未敘述上訴理由者，應於上訴期間屆滿後20日
內向本院補提理由書( 均須按他造當事人之人數附繕本) 「切勿
逕送上級法院」。
                            書記官  李文瑜
中    華    民    國   109    年    3     月    6     日
附錄本判決論罪科刑之法條依據：
毒品危害防制條例第10條
施用第一級毒品者，處6月以上5年以下有期徒刑。
施用第二級毒品者，處3年以下有期徒刑。
　
附件：
臺灣士林地方檢察署檢察官起訴書
                                  108年度毒偵字第1676號
    被      告  李武勇  男  50歲（民國00年0月0日生）
                        住○○市○○區○○路00巷0號8樓
                        國民身分證統一編號：Z000000000號
上列被告因毒品危害防制條例案件，已經偵查終結，認應提起公
訴，茲將犯罪事實及證據並所犯法條分敘如下：
        犯罪事實
一、李武勇前因施用毒品案件，經臺灣臺北地方法院檢察署（現
    改名為臺灣臺北地方檢察署，下稱臺北地檢署）聲請強制戒
    治，經臺灣臺北地方法院(下稱臺北地院) 以91年度毒聲字
    第1490號裁定，令入戒治處所施以強制戒治，復經同院以92
    年度毒聲字第517號裁定撤銷停止戒治，令入戒治處所施以
    強制戒治，迄93年6月14日強制戒治期滿，並由臺北地檢署
    檢察官以93年度戒毒偵字第84號為不起訴之處分。另因(1)
    施用毒品案件，經臺北地院以101年度訴緝字第31號判決，
    分別判處有期徒刑10月、6月，應執行有期徒刑1年2月確定
    ；又因(2)施用毒品案件，經臺灣士林地方法院以105年度審
    訴緝字第8號判決，判處有期徒刑1年2月確定；再因(3)施用
    毒品案件，經臺灣臺中地方法院（下稱臺中地院）以106年
    度訴字第296 號判決，判處有期徒刑7月確定，上開(2)、(3
    )經臺中地院以106年聲字第2069號裁定，合併定應執行有期
    徒刑1年6月，其於105年7月11日就(1)部分入監執行，而前
    開(2)、(3)合併定執行刑部分接續執行，於107年3月28日縮
    短刑期假釋出監，並於108年3月10日縮刑期滿未經撤銷假釋
    ，以已執行論。詎其仍未戒除毒癮，基於施用第二級毒品之
    犯意，於108年9月5、6日間某時，在新北市○○區○○路00巷0
    號8樓住處，以將安非他命放置於香菸內，再燒烤吸食煙霧
    方式，施用第二級毒品安非他命1次；另基於施用第一級毒
    品之犯意，於108年9月9日12時20分許，於臺北市南港區某
    土地公廟處，以針筒注射之方式，施用第一級毒品海洛因1
    次。嗣李武勇於108年9月9日12時33分許，在臺北市南港區
    成福路、福德街口處，因其形跡可疑而為警上前攔查，經其
    同意而查扣海洛因1包、鏟管1支、注射針筒2支，並採集尿
    液送驗，結果呈現安非他命、甲基安非他命陽性及可待因、
    嗎啡類陽性反應，而悉上情。
二、案經新北市政府警察局新店分局報告偵辦。
        證據並所犯法條
一、證據清單與待證事實
　　
編號 證據名稱 待證事實 1 被告李武勇於警詢時及偵查中之自白 坦承上揭時、地，施用第一級毒品海洛因及第二級毒品安非他命之犯罪事實 2 台灣檢驗科技有限公司濫用藥物實驗室108年9月24日濫用藥物檢驗報告（尿液檢體編號：G0000000）、新北市政府警察局受採集尿液檢體人姓名及檢體編號對照表（尿液檢體編號：G0000000）、勘察採證同意書各1紙 證明被告於108年9月9日為警採集尿液經送驗結果，呈安非他命、甲基安非他命陽性及嗎啡、可待因陽性反應之事實。 3 (1)新北市政府警察局新店分局搜索扣押筆錄、扣押物目錄表各1 份、查獲現場扣案物品照片11張 (2)扣案之夾鏈袋1 袋 佐證被告於上揭時、地，有施用第一級毒品海洛因之事實。   4 本署刑案資料查註紀錄表、全國施用毒品案件紀錄表、受觀察勒戒人毒品及前科紀錄簡列表、矯正簡表各1份 證明被告於前案戒治執行完畢釋放出所後5年內，再犯施用毒品罪，經法院判處罪刑確定後，又犯本件施用毒品罪之事實。 
二、核被告所為，係分別犯毒品危害防制條例第10條第1項之施
    用第一級毒品及同條第2項之施用第二級毒品等罪嫌。被告
    持有毒品進而施用，其持有毒品之低度行為，應分別為施用
    第一、二級毒品之高度行為所吸收，均不另論罪。上開2犯
    行間，犯意各別、行為亦殊，請分論併罰。被告有上開犯罪
    事實欄之前案紀錄，有本署刑案資料查註紀錄表1份附卷可
    參，其於5年內故意再犯上開各有期徒刑以上之罪，均為累
    犯，均請依刑法第47條第1項規定及司法院釋字第775號解釋
    意旨，裁量加重最輕本刑。扣案之毒品及專供施用第一、二
    級毒品之鏟管1支、注射針筒2支，請依毒品危害防制條例第
    18條第1項前段宣告沒收銷燬。
三、依毒品危害防制條例第23條第2項、刑事訴訟法第251條第1
    項提起公訴。
    此  致
臺灣士林地方法院
中    華    民    國   108    年    11    月     13   日
                              檢  察  官  許  恭  仁
本件正本證明與原本無異
中    華    民    國    108   年    11    月    26    日
                              書  記  官  李  昀  芷
所犯法條：
毒品危害防制條例第10條
施用第一級毒品者，處6月以上5年以下有期徒刑。
施用第二級毒品者，處3年以下有期徒刑。